臺灣花蓮地方法院民事裁定　　　　　　　99年度小上字第15號
上　訴　人　李智仁
被上訴人　　花蓮市金碧華廈管理委員會
法定代理人　陳非常
上列當事人間請求給付管理費事件，上訴人對於民國 99年8月13
日本院花蓮簡易庭99年度花小字第89號第一審判決提起上訴，本
院裁定如下：
    主      文
上訴駁回。
第二審訴訟費用新臺幣壹仟伍佰元由上訴人負擔。
    理      由
一、按對於小額程序之第一審裁判，得上訴於管轄之地方法院；
    對於前項第一審裁判之上訴或抗告，非以其違背法令為理由
    ，不得為之；上訴狀內應記載上訴理由，表明下列各款事項
    ：一原判決所違背之法令及其具體內容，二依訴訟資料可認
    為原判決有違背法令之具體事實；又民事訴訟法第 468條及
    第 469條第1款至第5款之規定，於小額事件之上訴程序準用
    之，民事訴訟法第 436條之24、第436條之25及第436條之32
    第2項分別定有明文。次按當事人依民事訴訟法第468條規定
    以第二審判決有不適用法規或適用法規不當者為上訴理由時
    ，其上訴狀或理由書應有具體之指摘，並揭示該法規之條項
    或其內容，若係成文法以外之法則，應揭示該法則之旨趣，
    倘為司法院之解釋或本院之判例，則應揭示該判解之字號或
    其內容，如依民事訴訟法第 469條所列各款事由提起第三審
    上訴者，其上訴狀或理由書，應揭示合於該條款之事實，上
    訴狀或理由書如未依此項方法表明，或其所表明者，顯與上
    開法條規定之情形不相合時，即難認為已對第二審判決之違
    背法令有具體之指摘，其上訴自難認為合法，最高法院71年
    臺上字第314號判例著有明文。
二、本件上訴人對本院99年度花小字第89號第一審小額民事判決
    提起上訴，其上訴意旨略以：
(一)自94年11月到97年12月，總共38個月，每月管理費新台幣（
    下同）1,000元，總管理費金額應為 38,000元，被上訴人承
    認上訴人於95年2、3月有繳納2,000元，95年1-4月有交2,00
    0元、2,000元、1,000元、1,000元，共 8,000元應予以扣除
    ，證人林惠媛也稱上訴人有繳納管理費的收據，經上訴人母
    親及女友同意，皆投入上訴人之信箱，係依其證詞投入十次
    ，則應再扣除10,000元，認為只有積欠21期管理費，總金額
    為21,000元。
(二)原判決僅以被上訴人自行製作之管理費繳納紀錄及收支明細
    表作為認定上訴人未依規定繳納管理費用之證明，然就上訴
    人已依規定繳納之費用並未紀錄，認為該內容係屬不實。
(三)按一年或不及一年之定期給付債權，其各期給付請求權因五
    年間不行使而消滅，此為民法第 126條明定，凡屬上述之定
    期給付債權，應有民法第325條第1項之適用規定。而公寓大
    廈區分所有權人每月應繳納之管理費，係各區分所有權人於
    每月定期反覆繼續而為之給付，性質上屬定期給付之債權，
    應有上開法條之適用，原判決乃違背該條規定等語。
三、經查，按民事訴訟法第436條之24第2項所謂判決違背法令，
    依同法第436條之32第2項準用第468條、及第 469條第1款至
    第5款規定，即依同法第468條規定，係指判決不適用法規或
    適用不當者，為違背法令。又按公寓大廈管理業務之執行，
    須有經費來推動管理業務，於發生維護管理情事產生，需管
    理費及重大修繕支出費用時，各區分所有權人應分擔該費用
    。管理委員會依公寓大廈管理條例第 35條第1項規定雖有當
    事人能力，但是不具有法人資格，因而大廈管理費非屬管理
    委員會之獨立財產，其所有權屬於全體區分所有權人所共有
    ，其乃按全體區分所有權人自治決議所訂定之大廈管理規約
    議定之數額而收取之費用，其本質上應屬各住戶自身應支出
    之費用，僅為集合管理之便而共同收取並由管理委員會統籌
    運用，並非住戶對於管理委員會之定期給付，與利息、紅利
    、租金、贍養費、退職金及其他1年或不及1年之定期給付性
    質迥不相同，自無民法第126條5年短期時效之適用。民法第
    325條第1項所謂之定期給付，係指與利息同等性質之債權而
    言。至於普通之買賣價金，雖約定分期給付，仍屬於普通債
    權，無該條項之適用（最高法院72年度台上字第4919號判例
    意旨參照）。本件系爭債權性質與定期給付債權之性質並不
    相同，僅屬普通債權，應不適用民法第126條有關5年時效消
    滅之規定，其既非如利息、紅利、租金、贍養費、退職金及
    其他1年或不及1年之定期給付性質，則自無民法第 325條之
    適用，原審所為之判決並無適用法規顯有錯誤或有不當之情
    事，上訴人以此指摘原判決違背法令，顯屬無據。至上訴人
    另指其有繳納管理費之紀錄，應予以扣除，和被上訴人自製
    管理費繳納紀錄及收支明細表證據之真實性，均係對原審所
    為之事實認定與證據取捨之方式予以指摘，此乃原審認定事
    實之職權，與適用法規無關，自難認原判決有何適用法規顯
    有錯誤之事由。上訴人既未具體指明以原判決所確定之事實
    ，有何不適用法規、或適用法規不當之情形，自難認為上訴
    人已對原審判決有如何違背法令之情形為具體之指摘；揆諸
    前揭法條規定及判例意旨，上訴人既未合法表明其上訴理由
    ，其上訴於法不合，應予裁定駁回。綜上所述，上訴人指摘
    原判決不當，求予廢棄改判，並無理由。
四、依民事訴訟法第436條之32第1項、第2項、第444條第1項前
    段、第95條、第78條，裁定如主文。
中    華    民    國   100    年    3     月    8    日
                      臺灣花蓮地方法院民事庭
                          審判長法官  湯文章
                          法      官  楊碧惠
                          法      官  沈士亮
以上正本係照原本作成
本裁定不得抗告。
中    華    民    國   100    年    3    月     8    日
                          法院書記官  杜依玹